臺灣高等法院民事裁定　　　　　　　　　96年度抗字第1358號
抗　告　人　丁○○
　　　　　　　　　　　　3樓
代　理　人　丙○○
相　對　人　永欣租賃股份有限公司
法定代理人　乙○○
代　理　人　甲○○
上列當事人間假扣押事件，抗告人對於中華民國96年2月27日臺
灣臺北地方法院96年度裁全字第2626號所為裁定提起抗告，本院
裁定如下：
    主  文
原裁定廢棄。
相對人在原法院之聲請駁回。
聲請及抗告訴訟費用由相對人負擔。
    理  由
一、相對人於原法院之聲請意旨略以：相對人持有抗告人於民國
    95年2月9日簽發之本票乙紙，經提示未獲付款，現聽聞抗告
    人恐有處分及隱匿財產之虞，惟抗告人財產有限，爰聲請就
    抗告人財產新台幣（以下同）75萬元之範圍內予以假扣押云
    云。
二、原裁定以：相對人就其主張之請求及假扣押原因，除已提出
    本票等件外，復陳明願供擔保以補釋明之不足，所請假扣押
    核無不合，應予准許等語。
三、抗告意旨略以：伊與相對人素不相識，相對人所提本票、契
    約書，其上之簽名及印文均屬偽造等語。
四、按債權人就金錢請求或得易為金錢請求之請求，欲保全強制
    執行，得聲請假扣押。而請求及假扣押之原因，應釋明之。
    民事訴訟法第522條第1項、第526條第1項分別定有明文。查
    民事訴訟法第526條第2項修正前條文為：「債權人雖未為前
    項釋明，如就債務人所應受之損害已供法院所定之擔保者，
    得命為假扣押。」惟現已修正為：「前項釋明如有不足，而
    債權人陳明願供擔保或法院認為適當者，法院得定相當之擔
    保，命供擔保後為假執行。」，其修正理由為「依原第2項
    規定，債權人得供擔保以代釋明，惟債權人聲請假扣押，應
    使法院信其請求及假扣押之原因大致為正當，故仍應盡其釋
    明責任。然其釋明如有不足，為補強計，於債權人陳明就債
    務人可能遭受之損害願供擔保並足以補釋明之不足，或於法
    院認以供擔保可補釋明之不足並為適當時，法院均可斟酌情
    形定相當之擔保，命債權人供擔保後為假扣押，爰修正第2
    項。」是依現行民事訴訟法第526條第2項規定，關於假扣押
    之原因，應由債權人提出可使法院信其主張為真實之證據，
    以釋明之；尚難逕以擔保取代釋明之欠缺。又所謂假扣押之
    原因，依同法第523條第1項規定，係指日後有不能強制執行
    或甚難執行之虞或應在外國為強制執行之情形，如債務人浪
    費財產，增加負擔，或就其財產為不利益之處分，將成為無
    資力之狀態，或將移住遠地、逃匿無蹤、隱匿財產等是（最
    高法院19年抗字第232號判例參照）。債權人就假扣押之原
    因，依法有釋明之義務，亦即須提出可使法院信其主張為真
    實之證據，必待釋明有所不足，而債權人陳明願供擔保或法
    院認為適當者，法院始得定相當之擔保，命供擔保後為假扣
    押，若債權人未釋明假扣押之原因，即不符假扣押之要件。
    最高法院94年度台抗字第463號裁判見解亦同，可資參酌。
五、查相對人就其請求，業經提出本票、附條件買賣契約書、票
    據明細表、身分證、支票及退票理由單（以上皆影本）為證
    ，應認其已為釋明。就假扣押原因部分，相對人雖提出財政
    部台北市國稅局財產歸屬資料清單及94年度綜合所得稅各類
    所得資料清單，然該二份清單僅足證明抗告人尚有10筆財產
    及94年度所得3000元，核與假扣押原因無涉。此外，相對人
    復未提出任何可資即時調查之證據釋明抗告人有浪費財產、
    增加負擔、隱匿財產等行為，其就假扣押原因之釋明顯屬欠
    缺，是本件假扣押之聲請，與民事訴訟法第526條第1項、第
    2款規定不符，應予駁回。原審未察，命擔保後為假扣押，
    容有未洽。抗告意旨雖未指摘及此，然原裁定既有不當，應
    由本院予以廢棄，並諭知如主文第2項所示。
六、據上論結，本件抗告為有理由，依民事訴訟法第492條、第
    95條、第78條，裁定如主文。
中　　華　　民　　國　　96　　年　　8 　　月　　29　　日
                    民事第一庭
                        審判長法　官  張耀彩
                              法　官  林金吾
                              法　官  盧彥如
正本係照原本作成。
不得再抗告。
中　　華　　民　　國　　96　　年　　8 　　月　　31　　日
                              書記官  鄭兆璋
